臺灣高等法院臺南分院刑事判決　　　　　　九十年度上更(一)字第四二九號　　Ｇ
　　　上　訴　人
　　　即　被　告　丙　○　○
　　　指定辯護人　本院公設辯護人　丁　○　○
　　　上　訴　人
　　　即　被　告　己　○　○
　　　選任辯護人　吳　啟　勳
右上訴人因毒品危害防制條例案件，不服臺灣嘉義地方法院八十八年度訴字第七一四
號中華民國八十九年一月十一日第一審判決（起訴案號：臺灣嘉義地方法院檢察署八
十八年度偵字第七一一四號），提起上訴，本院判決後經最高法院發回更審，本院判
決如左：
      主      文
原判決撤銷。
丙○○共同運輸第二級毒品，處有期徒刑拾參年，扣案之甲基安非他命結晶陸拾包（
合計淨重伍肆點肆公斤，純質淨重肆玖點柒捌公斤）、甲基安非他命液體柒瓶（合
計淨重壹陸壹點壹公克，經蒸乾後結晶純質淨重陸壹捌點捌貳公克）沒收銷燬之
；安非他命外包裝陸拾包、瓶裝柒瓶、手提袋肆只、行動電話具（含電池壹只）均
沒收。
己○○共同運輸第二級毒品，累犯，處有期徒刑拾參年，扣案之甲基安非他命結晶陸
拾包（合計淨重伍肆點肆公斤，純質淨重肆玖點柒捌公斤）、甲基安非他命液體柒
瓶（合計淨重壹陸壹點壹公克，經蒸乾後結晶純質淨重陸壹捌點捌貳公克）沒收
銷燬之；安非他命外包裝陸拾包、瓶裝柒瓶、手提袋肆只、行動電話具（含電池壹
只）均沒收。
      事      實
一、丙○○曾因違反懲治走私條例案件，經臺灣高等法院以八十八年度上更一字第一
    二九號判處有期徒刑一年二月（與本件無連續犯裁判上一罪關係），平日以駕駛
    魚船捕魚維生，因積欠綽號「阿水」之戊○○（男，民國五十六年三月二十六日
    生，住新竹市○○路○段三六號，身分證統一編號：Ｚ000000000號，
    已另由臺灣新竹地方法院檢察署檢察官以九十年度偵字第四七六九號案偵查中）
    債務無力償還，乃允為戊○○自大陸地區私運管制進出口物品第二級毒品甲基安
    非他命進入臺灣地區牟利藉以抵償債務，遂與戊○○與綽號「老二」之不詳姓名
    成年男子共同謀議，先由戊○○至大陸地區洽妥安非他命之貨源後，再由綽號「
    老二」者提供甲○○○名義之ＣＴＲＮＨ─五０八五號漁船由丙○○駕駛至大陸
    地區載運安非他命回台，其中綽號「老二」者並雇用曾犯傷害罪，經臺灣新竹地
    方法院判處有期徒刑二月確定，於民國八十八年七月六日易科罰金執行完畢之己○○隨船與丙○○共同駕駛押送，且約定每公斤甲基安非他命之走私代價為新台
    幣（下同）三萬元，負責駕船之丙○○、己○○分得其中四成，所餘六成則由船
    主綽號「老二」者取得。丙○○、己○○、戊○○及綽號「老二」者等四人於計
    劃確定後，即共同基於未經許可入出境，自大陸地區私運及運輸管制進出口物品
    第二級毒品甲基安非他命進口之犯意聯絡，先推由己○○將該漁船由台南市駛往
    新竹縣新豐鄉紅毛港停泊，再由戊○○搭機前往大陸地區接洽毒品，丙○○、己○○二人則於八十八年十月二十五日下午一時三十分許，共同駕駛該漁船前往桃
    園縣新屋鄉永安漁港加油後偽報出港捕魚，而未經向主管機關內政部警政署入出
    境管理局申請許可，於同日晚上十二時許，出境至大陸地區福建省福州市附近小
    山東漁港，以行動電話與戊○○取得連繫後，再由戊○○通知大陸地區不詳姓名
    者駕駛小舢舨，於翌日（即八十八年十月二十六日）上午九時許，將甲基安非他
    命結晶六十包及甲基安非他命液體七瓶，交由丙○○、己○○接駁上船；戊○○
    則另搭機返台俟機接應上岸。丙○○、己○○二人將該等甲基安非他命藏匿於船
    尾膠管內，於同年十月二十六日晚上九時許，共同駕駛該漁船返回永安漁港，經
    台灣嘉義地方法院檢察署檢察官指揮法務部調查局新竹縣調查站據報於該漁港內
    查獲，扣得甲基安非他命結晶六十包（驗後合計淨重五四‧四三公斤，純質淨重
    四九‧七八公斤，包裝重一‧七九公斤）、甲基安非他命液體七瓶（驗後合計淨
    重一六三一‧一三公克，經蒸乾後結晶純質淨重六一八‧八二公克），及供本件
    運輸第二級毒品甲基安非他命所用而為丙○○所有之行動電話一具、己○○所有
    之行動電話二具（含電池一只）、及戊○○所有之手提袋四只。
二、案經法務部調查局新竹縣調查站移送臺灣嘉義地方法院檢察署檢察官偵查起訴。
      理      由
一、上訴人即被告丙○○坦承於右揭時地未經許可入出境，自大陸地區私運管制進出
    口物品第二級毒品甲基安非他命進入台灣地區之事實，惟辯稱：因戊○○逼債甚
    急，強迫伊走私毒品，伊始接受戊○○之安排，與綽號「老二」及綽號「排骨」
    之乙○○等人共謀私運毒品入境，己○○則完全不知情云云。上訴人即被告己○○僅承認至大陸地區走私，惟辯稱：伊以為要走私香煙，不知所走私者為甲基安
    非他命云云。
二、查被告丙○○、己○○與戊○○、綽號「老二」之成年人謀議未經許可入出境，
    共同自大陸地區走私第二級毒品甲基安非他命進口，及分配不法利益之事實，業
    據被告丙○○於偵查中數度與被告己○○對質指述明確，並有甲基安非他命結晶
    六十包、安非他命液體七瓶、行動電話三具（含電池一只）、手提袋四只、ＣＴ
    ＲＮＨ─五０八五號漁船一艘扣案可資佐證。上開甲基安非他命結晶六十包、安
    非他命液體七瓶，經法務部調查局檢驗結果，均含有甲基安非他命成分，其中甲
    基安非他命結晶六十包驗後合計淨重五四‧四三公斤，純質淨重四九‧七八公斤
    ，包裝重一‧七九公斤，甲基安非他命液體七瓶驗後合計淨重一六三一‧一三公
    克，經蒸乾後結晶純質淨重六一八‧八二公克，有法務部調查局八十八年十一月
    十六日00000000號檢驗通知書在卷足憑（見偵查卷第八十一頁）。法務
    部調查局新竹縣調查站（下稱新竹縣調查站）八十八年十月二十七日之查獲證物
    啟封紀錄及臺灣新竹地方法院檢察署扣押物品清單雖記載甲基安非他命結晶六十
    包合計重五八．七七公斤，安非他命液體七瓶合計共二．０四五公斤，惟其記載
    之重量未經鑑驗，應以經法務部調查局鑑驗後之結果為準。又被告丙○○於八十
    八年十一月二日在新竹縣調查站應訊時供稱：依新竹地區慣例，以漁船走私被查
    獲後，都由船長承擔一切責任，所以此次走私安非他命毒品，其實己○○完全知
    情等語（見偵查卷第四十六頁）；復於偵查中供承：這次走私安非他命係綽號「
    阿水」，他姓「彭」提議計畫，漁船由綽號「老二」、「排骨」提供，己○○他
    知情，依新竹慣例走私安非他命一公斤可得三萬元，所以走私六十公斤，可得一
    百八十萬元，船東「老二」可得百分之六十，剩餘百分之四十由我與己○○分配
    ，依慣例皆由船長承擔責任，且己○○與綽號「阿水」皆有黑社會背景，所以剛
    開始不敢講，己○○與「老二」談，另「阿水」本來找我走私安非他命，我不敢
    ，因船不是我的，我就去找「老二」船東談，「老二」說安非他命走私多一點；
    「老二」就去向己○○連繫，己○○即與我一起出航，出航前我也有告知己○○
    要走私安非他命，但己○○事前也知道；是「阿水」到大陸接駁安非他命，他搭
    飛機去大陸及回來等語（見偵查卷第五十頁背面、第五十一頁正反面）；而戊○○自承其綽號為「阿水」，雖否認計劃走私本件毒品，惟其於被告丙○○所述之
    期間，確有於八十八年十月二日出境，同年月二十六日入境之紀錄，此有本院調
    閱其出入境紀錄在卷可稽（見本院前審卷二第十一頁），被告丙○○並指出八十
    八年十月二日戊○○出境時且由伊陪同至中正機場搭機，經與戊○○隔離訊問，
    二人所供戊○○搭機之時間、乘坐航空公司名稱及先搭往香港等情一致，難認被
    告丙○○所供不實，且質之戊○○於該期間停留大陸之目的，竟稱「找我臺灣的
    朋友羅新福，因他有走私的案件在臺灣沒有接受執行，看他要不要接受法律制裁
    」、「二十幾天都跟他（即羅新福）在一起」（見本院卷二第二十五頁以下），
    不僅無從查證，且為勸說某人投案即赴大陸十餘日亦與常情不合，堪認被告丙○○所供綽號「阿水」之戊○○為共犯可採。另被告己○○一再辯稱其不知所走私
    者為安非他命，被告丙○○嗣於本院亦附和其詞，同稱己○○事前不知情云云，
    惟被告己○○就其上船之目的先供稱捕魚，嗣改稱係為走私香煙，再稱搬運中藥
    材，前後不一，且系爭漁船出海之目的即為走私載運安非他命入境，此迭據丙○○供明，丙○○一人即可駕駛該船，己○○若不知情，其受雇綽號「老二」之船
    東與丙○○同船何用？而走私毒品刑責匪輕，苟被告己○○未與被告丙○○合意
    走私甲基安非他命，被告丙○○焉敢與被告己○○共同駕船前往大陸地區接貨，
    而不懼被告己○○舉發或洩密之理？參以本院囑託法務部調查局對被告丙○○、
    己○○、乙○○、戊○○等人實施測謊，其中丙○○就其所稱：「藏匿安非他命
    時己○○不在場」、己○○就「其未參與走私安非他命」「藏匿安非他命時其未
    在船上」等項，研判有說謊現象，此有該局之測謊報告書在卷可參（見本院卷二
    第一七九頁），且本件走私甲基安非他命重量高達近六十公斤，數量龐大，亦有
    照片十二張可稽（見偵查卷第十九頁、第六十三頁、第六十四頁），標的明顯，
    被告己○○既參與到大陸走私，焉有不究明其物品種類之理？己○○自承受僱於
    綽號「老二」之船東，堪認其為本身及「老二」之利益而共同載運安非他命，被
    告己○○所辯及被告丙○○前揭有利於己○○之證詞，分係卸責及迴護之詞，均
    不足取。再按ＣＴＲＮＨ─五０八五號漁船雖係甲○○○名義，惟實際雇用己○○及與丙○○接觸者，均為綽號「老二」之船東，此經被告己○○、丙○○二人
    供明在卷，本件走私船東「老二」且可分得每公斤三萬元代價之百分之六十利益
    ，同為丙○○供明，堪認該綽號「老二」之不詳姓名成年男子事前與被告等人共
    同謀議牟利，而為本件共犯。至於被告丙○○雖指稱綽號「排骨」之乙○○亦為
    本件共犯，惟此為乙○○所否認，經囑託法務部調查局對其實施測謊，其否認犯
    罪並無法證實有說謊現象，此有該局之測謊報告書在卷可參（見本院卷二第一七
    九頁），且本件走私據丙○○供稱除戊○○外，每公斤三萬元之利益，負責駕船
    之丙○○、己○○分得其中四成，所餘六成則由船主綽號「老二」者取得，乙○○並無任何利得，丙○○指稱乙○○涉案部分，無非係以乙○○知悉其出港運毒
    並為其漁船加油等情為據（見本院卷二第七十四頁以下），惟知悉並不等於共謀
    ，為漁船加油如無其他目的亦僅為一事實行為，況此為乙○○所否認，丙○○亦
    缺乏具體之直接證據足以證明乙○○與彼等共謀，單憑被告丙○○前開認知，尚
    難認定綽號「排骨」之乙○○亦為本件共犯，又被告丙○○遭受戊○○逼迫始犯
    案，並無確實之憑據，其為償還戊○○債務而為走私毒品行為，僅為其犯罪動機
    ，且漁船出海，其行止如何，自可自行定奪，其本身仍有相當之自主性，所稱被
    迫走私云云，自亦不能為其免責之藉口。綜上，被告丙○○、己○○二人之事證
    明確，犯行堪以認定，應予依法論科。
三、查甲基安非他命係毒品危害防制條例第二條第二項第二款所稱之第二級毒品，且
    係懲治走私條例公告管制物品項目及其數額甲項第四款所定之管制進出口物品。
    又人民入出境，應向內政部警政署入出境管理局申請許可，未經許可者，不得入
    出境，國家安全法第三條第一項定有明文。又中華民國船舶非經主管機關許可，
    不得航行至大陸地區，船舶駕駛人違反該規定者，應處刑罰，臺灣地區與大陸地
    區人民關係條例第二十八條第一項、第八十條第一項亦定有明文。核被告丙○○
    、己○○未經許可共同駕駛前開船舶至大陸地區走私安非他命返台所為，均犯有
    毒品危害防制條例第四條第二項之運輸第二級毒品罪、懲治走私條例第二條第一
    項之私運管制物品進口罪、國家安全法第六條第一項之未經許可入出境罪及臺灣
    地區與大陸地區人民關係條例第八十條第一項之未經許可航行至大陸地區罪。被
    告丙○○、己○○與戊○○、及綽號「老二」之成年人間，有犯意聯絡及行為分
    擔，均為共同正犯。被告等持有甲基安非他命之低度行為，為運輸之高度行為所
    吸收，不另論罪。被告等將甲基安非他命私運進口臺灣地區，係一行為同時觸犯
    運輸第二級毒品罪及私運管制物品進口罪，為想像競合犯，應從一重之運輸第二
    級毒品罪處斷。而運輸第二級毒品罪與未經許可入出境罪及未經許可航行至大陸
    地區罪間，有方法結果之牽連犯關係，應從一重之運輸第二級毒品罪處斷。公訴
    人就被告等未經許可入出境罪雖未起訴，惟此部分與起訴部分有牽連犯之裁判上
    一罪關係，為起訴效力所及，本院自得併予審理。被告己○○曾因傷害案件，經
    臺灣新竹地方法院判處有期徒刑二月確定，於八十八年七月六日易科罰金執行完
    畢，有臺灣嘉義地方法院檢察署刑案資料查註紀錄表及臺灣高等法院被告全國前
    案紀錄表附卷可稽，五年以內再犯有期徒刑以上之本罪，為累犯，除法定刑無期
    徒刑部分不得加重外，應依法加重其刑。又被告丙○○雖於審理中供出綽號「阿
    水」之戊○○姓名，惟戊○○原係本案共犯，並非被告供出毒品來源而另案破獲
    者，自不能適用毒品危害防制條例第十七條減刑規定，附此敘明。
四、原審以被告二人罪證明確，予以論罪科刑，固非無見，惟誤認船舶駕駛人未經許
    可航行至大陸地區者不成立犯罪，且認定綽號「排骨」者亦與被告等人共犯本案
    ，尚有未合。被告等上訴意旨猶執前詞否認犯罪雖不足採，惟原判決既有可議，
    自應由本院將原判決撤銷改判。爰審酌被告二人為貪圖私利，所運輸之毒品數量
    龐大，對於社會、治安及人民身心健康之潛在危害甚鉅，幸經及時查獲始未流入
    市面，被告丙○○犯罪後坦認犯行，頗具悔意，檢察官具體求刑十五年，原甚適
    當，然其於審理中再供出共犯姓名，故再斟酌量處被告丙○○有期徒刑十三年，
    被告己○○犯後否認犯行，檢察官具體求處無期徒刑，固有所憑，惟其係受雇於
    綽號「老二」之船員，雖與丙○○共同駕駛漁船，然係居於被支配之地位，情節
    不若丙○○嚴重，其否認犯罪悔意則不及丙○○，故斟酌量處與被告丙○○相同
    之有期徒刑十三年，以示懲儆。又扣案之甲基安非他命結晶六十包，驗後合計淨
    重五四‧四三公斤，純質淨重四九‧七八公斤，甲基安非他命液體七瓶，驗後合
    計淨重一六三一‧一三公克，經蒸乾後結晶純質淨重六一八‧八二公克，係查獲
    之毒品，依毒品危害防制條例第十八條第一項前段之規定應予宣告沒收銷燬之。
    上開安非他命之外包裝六十包及裝置安非他命液體之瓶裝七瓶，係供犯罪所用。
    另行動電話三具（含電池一只），其中一具係被告丙○○所有，另二具（含電池
    一只）係被告己○○所有，手提袋四只係戊○○所有，亦係供共同犯本罪所用之
    物，應另依毒品危害防制條例第十九條第一項之規定宣告沒收。至ＣＴＲＮＨ─
    五０八五號漁船，係登記甲○○○名義，無證據證明係被告丙○○、己○○或戊○○、「老二」等共犯單獨所有，爰不諭知沒收。
據上論結，應依刑事訴訟法第三百六十九條第一項前段、第三百六十四條、第二百九
十九條第一項前段，毒品危害防制條例第四條第二項、第十八條第一項前段、第十九
條第一項，懲治走私條例第二條第一項，國家安全法第六條第一項，臺灣地區與大陸
地區人民關係條例第八十條第一項，刑法第十一條前段、第二十八條、第五十五條、
第四十七條，判決如主文。
本案經檢察官劉欽銘到庭執行職務。
中    華    民    國      九十一      年      十一      月      十九    日
                                  臺灣高等法院臺南分院刑事第三庭
                                      審判長法官  黃    崑    宗
                                            法官  林    勝    木
                                            法官  葉    居    正
右正本證明與原本無異。
如不服本判決，應於判決送達後十日內向本院提出上訴狀，其未敘述理由者並應於提
出上訴狀後十日內向本院補提理由書（應附繕本)。
                                      法院書記官  陳    嘉    琍
中    華    民    國      九十一      年      十一      月      二十二  日
附錄法條：
毒品危害防制條例第四條第二項：製造、運輸、販賣第二級毒品者，處無期徒刑或七
                              年以上有期徒刑，得併科新台幣七百萬元以下罰金
                              。
懲治走私條例第二條第一項：私運管制物品進口﹑出口逾公告數額者，處七年以下有
                  期徒刑，得併科新台幣二十萬元以下罰金。
國家安全法第六條第一項：違反第三條第一項規定未經許可入出境者，處三年以下有
                        期徒刑﹑拘役或科或併科新臺幣九萬元以下罰金。
臺灣地區與大陸地區人民關係條例第八十條第一項：
中華民國船舶、航空器或其他運輸工具所有人、營運人或船長、機長、其他運輸工具
駕駛人違反第二十八條第一項規定或違反第二十八條之一第一項規定或台灣地區人民
違反第二十八條之一第二項規定者，處三年以下有期徒刑、拘役或科或併科新台幣一
百萬元以上一千五百萬元以下罰金。但行為係出於中華民國船舶、航空器或其他運輸
工具之船長或機長或駕駛人自行決定者，處罰船長或機長或駕駛人。
